臺灣高等法院刑事判決　　　　　　　　　　　　　九十三年度上訴字第三０四四號
　　上　訴　人
　　即　被　告　乙○○
　　指定辯護人　本院公院辯護人丙○○
右上訴人因毒品危害防制條例案件，不服臺灣桃園地方法院九十三年度訴字第三０二
號，中華民國九十三年八月十三日第一審判決（起訴案號：臺灣桃園地方法院檢察署
九十三年度偵字第八一五０號），提起上訴，本院判決如左：
    主  文
原判決撤銷。
乙○○共同運輸第一級毒品，處有期徒刑拾伍年，褫奪公權伍年。扣案如附表所示之
第一級毒品海洛因均沒收銷燬之；毒品包裝袋（保險套）合計貳拾參只均沒收。
    事  實
一、乙○○與陳金藤（原審九十三年度訴字第三○二號審理中）係連襟關係。陳金藤
    為立國託運行負責人，因所經營之託運行遭倒債新臺幣三百餘萬元，故雖明知海
    洛因係毒品危害防制條例第二條第二項第一款所列第一級毒品，並經行政院公告
    為甲類第四款之管制進出口物品，不得運輸，亦不得私運進口，然為了取得財源
    以維持開銷，竟萌生自泰國地區私行運輸及走私第一級毒品海洛因進口臺灣地區
    之意，遂於民國九十三年一月十四日之前二、三日，邀集乙○○、陳金藤所僱用
    之聯結車司機甲○○（另案經本院以九十三年度上訴字第一九九五號判處有期徒
    刑拾年，褫奪公權伍年確定）、甲○○之同居女友丁○○（另案由原審以九十
    三年度訴字第三○四號審理中）、友人蔡麗鳳（另案由本院九十三年度上訴字第
    三○四六號判處有期徒刑拾肆年，褫奪公權伍年）等人前往泰國旅遊，由陳金藤
    先行支付旅費，並告知乙○○、甲○○、丁○○、蔡麗鳳自泰國私行運輸及走私
    海洛因進口至臺灣地區之事，且言明事成後，扣除開銷及成本，所得利潤均分，
    渠等均因財務困窘而應允之，陳金藤、甲○○、丁○○、乙○○及蔡麗鳳等五人
    即共同基於運輸海洛因及私運管制物品進口之犯意聯絡，於九十三年一月十四日
    上午九時三十分許，共同搭乘中華航空ＣＩ六九三號班機前往泰國曼谷，抵達泰
    國曼谷後先在當地遊玩，至同年月十八日，陳金藤等五人再搭乘泰國境內班機至
    泰、緬邊界之清萊，並在該地某飯店投宿，翌日即十九日上午十時許，具有共同
    運輸海洛因及私運管制物品進口犯意聯絡之年籍不詳泰國籍成年男子聯絡上陳金
    藤後，即攜帶以保險套包裝好之海洛因至該飯店，陳金藤與該年籍不詳之泰國籍
    成年男子向乙○○、丁○○、甲○○及蔡麗鳳等人指示，以將保險套包裝好之海
    洛因，塞入自己肛門內之夾帶方式運輸進入我國境內，旋即分配男的一間房間，
    之保險套各自塞入肛門內後（各自塞入數量詳如附表所示），於當日中午搭乘泰
    國境內班機返回曼谷，再轉乘中華航空ＣＩ六九六號班機，於當日夜間十時許返
    抵臺灣地區桃園中正國際機場，而共同將海洛因私運輸入我國境內得逞；法務部
    調查局桃園縣調查站及內政部警政署高雄港務警察局掌握情資，得知乙○○等五
    人可能攜帶毒品入境，而向臺灣桃園地方法院檢察署檢察官聲請取得鑑定許可書
    ，於乙○○等五人入境後，帶往桃園敏盛醫院大園分院作Ｘ光檢查與診斷，發現
    乙○○等五人下腸道有異物，經施以灌腸或瀉藥口服後，各自排出以保險套包裝
    之海洛因（數量及時間詳如附表所示），始悉上情。
二、案經法務部調查局桃園縣調查站移請臺灣桃園地方法院檢察署檢察官偵查起訴及
    內政部警政署高雄港務警察局報請臺灣高雄地方法院檢察署檢察官移送併辦。
    理  由
一、訊據被告乙○○於原審及本院審理中固坦承有與共犯陳金藤等人共同前往泰國，
    並於肛門中裝入六顆保險套球回到我國境內等情，惟矢口否認有何運輸第一級毒
    品海洛因之犯行，並辯稱陳金藤當時只說要不要免費去泰國玩還有錢可賺，但是
    並不知道肛門內要塞海洛因，最後一天在泰國有一個泰國人拿東西給伊裝到肛門
    ，並說如果不裝就不能回臺灣云云。經查，被告與共犯陳金藤等人共同於九十三
    年一月十四日出境至泰國，並於同年月十九日自泰國返國，有旅客入出境紀錄查
    詢單二紙可稽（偵卷第九、十頁），而被告與共犯陳金藤等五人入境後經法務部
    調查局桃園縣調查站帶往桃園敏盛醫院大園分院作Ｘ光檢查及診斷，發現下腸道
    有異物，經施以灌腸或瀉藥後，均解出如附表所示數量之保險套球，其中之不明
    粉末經送法務部調查局鑑定，均含有如附表所示之重量、純度之第一級毒品海洛
    因，有臺灣桃園地方法院檢察署鑑定許可書、桃園敏盛綜合醫院大園分院診斷證
    明書及法務部調科壹字第○八○○○七三三七號、第000000000號、第
    000000000號、第000000000號、000000000號鑑定
    通知書等件在卷足憑（偵卷第二九頁、調閱之原審九十三年度訴字第四五一號甲○○卷第二四頁、三四頁、三八頁、調閱之甲○○偵卷第四四頁），可認被告與
    共犯陳金藤等五人確實有前往泰國並攜帶第一級毒品海洛因入境始為警查獲。至
    被告辯稱並不知肛門內塞的是海洛因，且係由泰國人脅迫始裝入體內一節，然查
    ，共犯陳金藤於本案審理中多次傳拘未到，惟共犯陳金藤前於法務部調查局桃園
    縣調查站詢問時已供承：大約在九十三年一月十四日之前二、三日，即陸續向乙○○、甲○○、蔡麗鳳與丁○○等，邀約他們到泰國，利用肛門夾藏海洛因毒品
    入境，僅言明返台後，貨主支付價款，扣除開銷及毒品成本後，再將所得利潤均
    分，他們均同意後，伊等即於九十三年一月十四日上午九時三十分搭乘中華航空
    班機自中正機場出境前往泰國曼谷等語（調閱之陳金藤偵卷第四頁），及其於偵
    查中供稱：伊一開始要出國時就講明帶回後就均分．．．伊有告訴他們若有帶回
    來，利潤大家均分，有帶就有錢，沒帶就沒錢，所以每個人帶的都不一樣等語（
    調閱之陳金藤偵卷第二四頁），參之共犯甲○○於原審九十三年度訴字第四五一
    號審理中供述：陳金藤於出境前二天告訴伊說這一次去泰國是要帶毒品回來，乙○○最遲也是在泰國的時候就知道要去帶毒品，而此次之機票及食宿費用都是陳
    金藤出的，到泰國後第一天是三個男的住一間、二個女的住一間，第二天以後是
    伊與丁○○、乙○○住一間、陳金藤、蔡麗鳳住一間，十九日上午陳金藤把包裝
    好的毒品拿出來時，已改變成男的一間房間、女的一間房間，所以乙○○跟伊經
    過陳金藤的告知每個人要裝五顆等語（調閱之原審九十三年度訴字第四五一號卷
    第十二至十五頁），共犯陳金藤既已於出國前告知被告要攜回毒品再分得利益，
    被告於泰國期間又與其他人同住，而共犯陳金藤邀約甲○○、丁○○、蔡麗鳳及
    被告等五人前往泰國，所需機票及食宿費用概由共犯陳金藤支付，到了泰國即能
    取得扣案毒品，且每個人體內能塞入之保險套數量有限，事前必需按照欲攜回之
    海洛因數量來計算欲參與犯罪計畫之人數，顯見共同被告陳金藤於事前已經有所
    安排、計畫並徵得被告、甲○○、丁○○、蔡麗鳳等人之同意始得成行，況且，
    渠等是以塞入個人肛門內此極為隱蔽方式夾帶，並有利可圖，而被告等五人所前
    往之地區為一般社會經驗可知係海洛因盛行之地區，被告對於所攜帶之物為海洛
    因實難諉為不知；共犯丁○○雖於原審審理中証稱：伊夾藏毒品時只有蔡麗鳳在
    場，被告並無在場，也無與同行之其他人討論過此事，甲○○說把保險套的東西
    帶回去就有錢拿時，被告也不在場等語（原審九十三年六月十三日審判筆錄第八
    頁），惟去泰國同行之人尚有共犯陳金藤、甲○○、蔡麗鳳等人，共犯丁○○所
    見尚非事件全貌，自難以共犯丁○○所言遽為被告有利之認定。至被告辯稱遭泰
    國人脅迫塞入肛門一節，共犯陳金藤、甲○○於警詢、偵查或原審另案審理中之
    供述及丁○○於原審九十三年六月十一日審理中之証述均未提及將海洛因置入肛
    門時有何遭泰國人脅迫一節，被告前揭所辯，核屬事後卸責之詞，難以憑採。綜
    右事證，被告右揭共同運輸第一級毒品、私運管制物品進口等犯行明確，應依法
    論科。
二、按海洛因屬於毒品危害防制條例第二條第二項所列之第一級毒品，且經行政院公
    告為「甲類第四款之管制進出口物品」。被告乙○○右揭未經許可，擅自將行政
    院公告管制之第一級毒品海洛因自國外私運進入我國國境，係犯毒品危害防制條
    例第四條第一項之運輸第一級毒品罪及懲治走私條例第二條第一項之私運管制物
    品進口罪。被告非法持有第一級毒品海洛因之低度行為為運輸毒品之高度行為所
    吸收，不另論罪。本件係共犯陳金藤出面邀約被告、共犯甲○○、丁○○、蔡麗
    鳳等人走私毒品海洛因入境，並且在泰國地區即有該名泰國男子前往交付毒品，
    已如前述，可見被告與共犯陳金藤、甲○○、丁○○、蔡麗鳳，有直接或間接之
    犯意聯絡及行為分擔，為共同正犯，（按「共同正犯之意思聯絡，原不以數人間
    直接發生者為限，即有間接之聯絡，亦包括在內。如甲分別邀約乙、丙犯罪，雖
    乙、丙間彼此並無直接之聯絡，亦無礙於其為共同正犯之成立」，最高法院著有
    七十七年台上字第二一三五號判例可參）起訴書犯罪事實僅認被告與共犯陳金藤
    間有共同正犯關係，自有未合，附此敘明。被告所犯前開二罪名，乃以一行為而
    同時觸犯之，為想像競合犯，應依刑法第五十五條規定，從一較重之運輸第一級
    毒品罪處斷。臺灣高雄地方法院檢察署檢察官移送併辦部分（該署九十三年度偵
    字第八一五○號），乃係與法務部調查局桃園縣調查站共同組成專案小組之內政
    部警政署高雄港務警察局另行移送至臺灣高雄地方法院檢察署之相同案件，核與
    前揭論罪科刑部分，為相同之犯罪事實，屬單純一罪，本院自應併與審理。
三、原審就被告論罪科刑，並認被告與陳金藤、丁○○、乙○○及蔡麗鳳具有共同正
    犯關係固非無見，然原判決就被告與甲○○、陳金藤、丁○○、蔡麗鳳等人分男
    的一間，女的一間方式塞入毐品部分，未敘述明確，自有未合，被告上訴雖未指
    摘此部分，惟原判決既有未當，仍應由本院撤銷原判決予以改判。爰審酌被告平
    日之素行、此次私運毒品是受陳金藤邀約，且其背景是其經濟困窘，因而涉險並
    非首謀，走私所運輸之毒品復在流入市面前即時查獲，惟犯後僅坦承部分犯行等
    ，運輸毒品數量合計為五百六十二．五二公克，第一級毒品海洛因對社會所生危
    害不輕等一切情狀，認被告所犯情節，縱量處法定最輕刑之無期徒刑，仍嫌過重
    ，爰依刑法第五十九條之規定酌減其刑，並審酌上開犯行，量處有期徒刑十五年
    ，依其犯罪之性質並認有褫奪公權之必要，爰並諭知褫奪公權五年。附表所示第
    一級毒品海洛因，既為被告與共犯陳金藤、甲○○、丁○○及蔡麗鳳共同運輸之
    第一級毒品，均應依毒品危害條例第十八條第一項前段之規定，諭知沒收銷燬，
    至於包裝該海洛因之保險套，為供渠等共犯本件運輸毒品所用之物，應併依毒品
    危害防制條例第十九條第一項之規定宣告沒收之。
據上論斷，應依刑事訴訟法第三百六十九條第一項前段、第三百六十四條、第二百九
十九條第一項前段，毒品危害防制條例第四條第一項、第十八條第一項前段、第十九
條第一項，懲治走私條例第二條第一項、第十一條，刑法第十一條、第二十八條、第
五十五條、第五十九條、第三十七條第二項，判決如主文。
本案經檢察官郭弘佑到庭執行職務。
中　　　華　　　民　　　國　　九十三　　年　　十二　　月　　　十四　　　日
                              臺灣高等法院刑事第十一庭
                                  審判長法  官  楊　照　男
                                        法  官  王　詠　寰
                                        法  官  江　振　義
右正本證明與原本無異。
如不服本判決，應於收受送達後十日內向本院提出上訴書狀，其未敘述上訴之理由者
並得於提起上訴後十日內向本院補提理由書（均須按他造當事人之人數附繕本）。
                                        書記官  邵  淑  津
中　　　華　　　民　　　國　　九十三　　年　　 十二 　　月　　 十五 　　日
附錄論罪科刑法條：
毒品危害防制條例第四條第一項
製造、運輸、販賣第一級毒品者，處死刑或無期徒刑；處無期徒刑者，得併科新臺幣
一千萬元以下罰金。
懲治走私條例第二條第一項
私運管制物品進口、出口逾公告數額者，處七年以下有期徒刑，得併科新臺幣三百萬
元以下罰金。
附表
┌──┬─────┬─────────┬────────┬───────┐
│編號│姓名      │塞入肛門海洛因之顆│包裝袋之數量及重│海洛因排出之時│
│    │          │粒及數量          │量              │間            │
├──┼─────┼─────────┼────────┼───────┤
│一  │陳金藤    │三顆，合計淨重七四│三只，合計四點五│九十三年一月二│
│    │          │點六四公克，純度百│六公克。        │十日下午五時三│
│    │          │分之八五點六八，純│                │十分許。      │
│    │          │質淨重六三點九五公│                │              │
│    │          │克。              │                │              │
├──┼─────┼─────────┼────────┼───────┤
│二  │甲○○    │五顆，合計淨重一二│五只，合計四點五│九十三年一月二│
│    │          │二點五公克，純度百│六公克。        │十日上午十時五│
│    │          │分之八五點六八，純│                │時分許。      │
│    │          │質淨重一零四點九六│                │              │
│    │          │公克。            │                │              │
├──┼─────┼─────────┼────────┼───────┤
│三  │丁○○    │四顆，合計淨重九九│四只，合計四點零│九十三年一月二│
│    │          │點零三公克，純度百│四公克。        │十日凌晨一時四│
│    │          │分之八五點六八，純│                │時分許。      │
│    │          │質淨重八四點八五公│                │              │
│    │          │克。              │                │              │
├──┼─────┼─────────┼────────┼───────┤
│四  │乙○○    │六顆，合計淨重一四│六只，合計四點五│九十三年一月二│
│    │          │四點二四公克，純度│七公克。        │十日凌晨零時十│
│    │          │百分之八五點六八，│                │五分許。      │
│    │          │純質淨重一二三點五│                │              │
│    │          │八公克。          │                │              │
├──┼─────┼─────────┼────────┼───────┤
│五  │蔡麗鳳    │五顆，合計淨重一二│五只，合計四點五│九十三年一月二│
│    │          │二點一一公克，純度│八公克。        │十日凌晨三時三│
│    │          │百分之八五點六八，│                │十分許。      │
│    │          │純質淨重一零四點六│                │              │
│    │          │二公克。          │                │              │
└──┴─────┴─────────┴────────┴───────┘
